臺灣臺中地方法院刑事判決
111年度交易字第177號
公  訴  人  臺灣臺中地方檢察署檢察官
被      告  陳翔資


上列被告因過失傷害案件，經檢察官提起公訴（110 年度偵字第
22523號），本院判決如下：
    主    文
陳翔資犯過失傷害罪，處有期徒刑參月，如易科罰金，以新臺幣
壹仟元折算壹日。
    犯罪事實
一、陳翔資於民國110年3月28日18時53分許，駕駛車牌號碼0000
    -00號自用小客車行經臺中市○○區○○路0段000○0號前時，原
    應注意該處劃設禁止臨時停車標線不得停車，且應注意開啟
    左後車門時，應隨時注意來車動態，讓行進中之行人、車輛
    先行，而依當時天候晴、夜間有照明、柏油路面乾燥、無缺
    陷、無障礙物，視距良好，並無任何不能注意之情形，竟疏
    未注意及此，貿然將前揭車輛停放在上開路段，並下車開啟
    左後車門，適張淑敏於同日18時55分許騎乘車牌號碼000-00
    0號普通重型機車，沿臺中市北屯區崇德路1段由南往北方向
    駛至該處，亦疏未注意車前狀況並採取必要之安全措施，因
    而與上開自用小客車之左後車門發生碰撞，張淑敏因而人車
    倒地，而陳百慧騎乘車牌號碼000-0000號普通重型機車行駛
    於張淑敏後方，見狀反應不及，機車復與倒地之張淑敏發生
    碰撞，張淑敏因此受有頭部、軀幹、四肢多處擦挫傷、左側
    鎖骨骨折之傷害。陳翔資肇事後停留於現場，並向據報前往
    現場處理之臺中市政府警察局第五分局第五交通分隊警員坦
    承為肇事人，而主動接受裁判。
二、案經張淑敏訴由臺中市政府警察局第五分局移送臺灣臺中地
    方檢察署檢察官偵查起訴。
    理    由
一、證據能力部分：
  ㈠按刑事訴訟法第198 條、第208 條規定，所謂鑑定乃指於刑
    事訴訟程序中為取得證據資料而由檢察官或法官指定具有特
    別知識經驗之鑑定人、學校、機關或團體，就特定之事物，
    以其專業知識加以分析、實驗而作判斷，以為偵查或審判之
    參考。從而，不論鑑定人或鑑定機關、學校、團體，由檢察
    官或法官視具體個案之需要而選任，其所為之鑑定即具有證
    據能力，此乃同法第159 條第1 項之「除法律有規定者外」
    之傳聞法則例外規定。卷附臺中市行車事故鑑定委員會110
    年11 月11日中市車鑑字第0000000案鑑定意見書，係臺灣臺
    中地方檢察署檢察官依同法第208 條規定囑託具公信力之專
    業鑑定機關所為，依上開說明，自均具有證據能力。
  ㈡次按被告以外之人於審判外之言詞或書面陳述，除法律有規
    定者外，不得作為證據，刑事訴訟法第159 條第1 項定有明
    文。又按被告以外之人於審判外之陳述，雖不符刑事訴訟法
    第159 條之1 至第159 條之4 之規定，而經當事人於審判程
    序同意作為證據，法院審酌該言詞陳述或書面陳述作成時之
    情況，認為適當者，亦得為證據；當事人、代理人或辯護人
    於法院調查證據時，知有同法第159 條第1 項不得為證據之
    情形，而未於言詞辯論終結前聲明異議者，視為有前項之同
    意，刑事訴訟法第159 條之5 亦有明文，而該條規定之立法
    意旨，在於確認當事人對於傳聞證據有處分權，得放棄反對
    詰問權，同意或擬制同意傳聞證據可作為證據，屬於證據傳
    聞性之解除行為，如法院認為適當，不論該傳聞證據是否具
    備刑事訴訟法第159 條之1 至第159 條之4 所定情形，均容
    許作為證據，不以未具備刑事訴訟法第159 條之1 至第159
    條之4 所定情形為前提（最高法院104 年度第3 次刑事庭會
    議決議參照）。本判決認定事實所引用之供述證據（含文書
    證據），檢察官、被告不爭執其證據能力，亦未於言詞辯論
    終結前聲明異議，而本院審酌各該證據作成時之情況，並無
    違法不當或證明力明顯過低之瑕疵，亦認以之作為證據應屬
    適當，是依刑事訴訟法第159 條之5 規定，均有證據能力。
二、訊據被告矢口否認有何過失傷害犯行，辯稱：告訴人的機車
    是和另一部機車發生碰撞，當時我就站在車門旁，告訴人並
    沒有撞到我的車，也沒有撞到我的人云云。經查：
  ㈠被告於前揭時間將其所駕駛之上開自用小客車，停放在劃設
    禁止臨時停車標線之臺中市○○區○○路0段000○0號前，停車期
    間並下車打開左後車門，而告訴人騎乘上開機車行經被告前
    揭自用小客車附近時人車倒地，且與陳百慧騎乘之前揭機車
    發生碰撞等情，業據證人即告訴人張淑敏、證人陳百慧於警
    詢及檢察事務官詢問時證述明確，並有道路交通事故現場圖
    、道路交通事故調查報告表㈠、㈡各1 份、現場及車損25張、
    路口監視器錄影翻拍照片5張附卷可稽（偵卷第65頁至第95
    頁、第99頁至第103頁），且為被告所是認。而告訴人因本
    件車禍受有頭部、軀幹、四肢多處擦挫傷、左側鎖骨骨折等
    傷害，有中國醫藥大學附設醫院診斷證明書1 份在卷可稽（
    偵卷第125頁），此部分之事實應堪認定。
  ㈡證人即告訴人張淑敏於警詢時證稱：我沿崇德路外側車道往
    青島路方向直行，前方路旁有一輛停的汽車，當我要經過對
    方的時候，我突然看到對方左後車門開啟，我就碰到左後車
    門摔出去，而我摔出去當下就昏了，後來第3輛機車又撞上
    的事我不知道等語（偵卷第43頁），核與證人即目擊證人黃
    泓儒於檢察事務官詢問時證稱：我當時是從巷子口出來要右
    轉，因為那輛汽車左後車門是開的，所以機車騎士行駛中撞
    到路旁的機車，汽車車主整個人都能探進去左後車門，感覺
    是在整理東西或拿東西，車門縫隙蠻大的，我出來巷子口的
    時候，被告是在駕駛座，等了一下他才移到左後，我有聽到
    機車碰到車門的聲音，機車騎士就往左傾倒向前滑等語相符
    （偵卷第151頁）。衡諸證人黃泓儒僅係偶然目睹車禍發生
    過程之人，且與告訴人或被告均不相識，本無甘冒遭受偽證
    刑事追訴之風險，而故意設詞構陷被告或迴護告訴人之必要
    。再佐以被告停放之上開車輛左後車門確有一擦凹痕，且該
    操凹痕之高度與告訴人騎乘機車之右把手高度相符，有車損
    照片6張附卷可參（偵卷第83頁至第89頁），益徵證人張淑
    敏、黃泓儒前揭證述非虛，均堪以採信。
　㈢被告雖以前詞置辯，然被告於警詢時已明確供稱：「我把車
    停在崇德路1段552之1號前路旁，我要整理後座給乘客坐，
    我就下車先開啟左後車門拿一些東西，再開後車廂放進去，
    接著因為後座還有東西要整理，我後車廂先關上，再走到左
    後車門開啟左後車門，我人站在車門旁，我把手伸進去車內
    整理東西，左後車門是開著的，而且開一點點而已，一台機
    車應該是手把碰到我車門，因為很小聲碰撞，我門是早就開
    著，不是臨時打開的，也才開約5秒左右而已，而且我人也
    站在車門旁，我是回頭看才看到兩台機車跌在一起」等語（
    偵卷第37頁），本院審酌被告於警詢時供稱告訴人騎乘之機
    車手把係碰撞其車輛左後車門乙節，核與證人張淑敏、黃泓
    儒前揭證述之情節相符。再參以被告於警詢中亦自陳：「（
    問：你車輛第1次碰撞何處？其他受損情形如何？雙方受傷
    情如何？）我左後車門有一點點損。我車上沒有人受傷，對
    方雙方倒在地上有受傷」等語（偵卷第37頁），而被告車輛
    之左後車門後車門確有一擦凹痕，且該操凹痕之高度與告訴
    人騎乘機車之右把手高度相符，已如前述，足見被告於本院
    審理時改口辯稱告訴人騎乘之機車並未碰撞其車輛左後車門
    云云，要屬事後卸責之詞，無從採信。
　㈣至被告與告訴人就被告是否「突然」開啟車門雖各執乙詞，
    然被告違規停放前開車輛後，隨即下車並接續多次開啟、關
    閉車門及後車廂，過程中被告亦站立於車旁，而依卷附監視
    器錄影翻拍照片（偵卷第93頁至第95頁），被告最末次開啟
    左後車門之時間係18時55分1秒許，且當時崇德路由南往北
    方向之車道係綠燈且車輛正行進中，而告訴人則係於18時55
    分7秒許人車倒地，足徵被告並非「突然」打開左後車門，
    被告站立於車旁並開啟車門之舉止，顯非告訴人所非不能注
    意並採取必要之安全措施甚明。
　㈤按「汽車臨時停車時，應依下列規定：三、設有禁止臨時停
    車標誌、標線處所不得臨時停車。」、「汽車臨時停車或停
    車，汽車駕駛人或乘客開啟或關閉車門時，應遵守下列規定
    ：三、應注意行人、其他車輛，並讓其先行。」道路交通安
    全規則第111條第1項第3款、第112 條第5項分別定有明文，
    而案發當時天候晴、夜間有照明、路面鋪裝柏油、乾燥無缺
    陷，亦無障礙物、視距良好，並無不能注意之情事，然被告
    疏未注意上開規定，於劃設禁止臨時停車標線處停車，且開
    啟左後車門未注意來車動態時，並讓行進中之告訴人機車先
    行，被告之行為具有過失，至為顯然。本件經檢察官送請臺
    中市車輛行車事故鑑定委員會鑑定結果，雖該委員會認為無
    法確認被告開啟左後車門之時間及開啟時間長短，因而併陳
    2份分析意見，然被告站立於車旁、開啟車門之舉止且非告
    訴人所非不能注意乙節，既經本院認定如前，而該委員會亦
    認「陳翔資駕駛自用小客車，夜間不當於劃設禁止臨時停車
    線處停車於先，開啟左後車門、未注意來車動態讓其先行，
    為肇事主因。張淑敏駕駛普通重型機車，夜間行車未注意車
    前狀況適採安全措施，為肇事次因」，有臺中市行車事故鑑
    定委員會110年11月11 日中市車鑑0000000案分析意見書附
    卷可參（偵卷第161頁），益見被告之行為確有過失甚明。
    而告訴人騎乘機車雖未注意車前狀況、未採取必要之安全措
    施，惟此僅屬告訴人對交通事故之發生亦與有過失，被告之
    過失與告訴人之過失併合而為危害發生之原因時，被告自不
    因告訴人之過失而阻卻其過失責任。
　㈥至被告雖聲請傳喚證人黃泓儒到庭進行訊問，惟證人黃泓儒前於檢察事務官詢問時就車禍發生過程已證述明確，且證述情節與被告於警詢時之陳述相符，則此部分之待證事實顯然已臻明瞭而無再調查之必要，爰駁回此部分調查證據之聲請。
　㈦綜上所述，本案事證已臻明確，被告犯行堪以認定，應予依
    法論科。
三、核被告所為，係犯刑法第284 條前段之過失傷害罪。被告肇
    事後停留於現場，並向據報前往現場處理之臺中市政府警察
    局第五分局第五交通分隊警員坦承為肇事人，而主動接受裁
    判，此有臺中市政府警察局交通事故肇事人自首情形紀錄表
    1份在卷足憑，核與自首之要件相當，爰依刑法第62條前段
    規定，均減輕其刑。爰審酌被告因一時疏忽之過失駕車行為
    致發生本案車禍，並造成告訴人受有前揭傷勢，當予以責難
    ，惟告訴人騎乘普通重型機車，亦疏未注意車前狀況及採取
    必要之安全措施，同為本件交通事故肇事之次因，再考量被
    告之智識程度、生活狀況、告訴人所受之傷勢及被告於本院
    審理時否認犯行之態度、迄今未能與告訴人達成和解等一切
    情狀，量處如主文所示之刑，並諭知易科罰金之折算標準，
    以資懲儆。
據上論斷，應依刑事訴訟法第299 條第1 項前段，刑法第284 條
前段、第62條前段、第41條第1 項前段，刑法施行法第1 條之1 
，判決如主文。
本案經檢察官張文傑提起公訴，檢察官林文亮到庭執行職務。
中　　華　　民　　國　　111 　年　　5 　　月　　5 　　日
                  刑事第十六庭  法  官  江彥儀
以上正本證明與原本無異。
如不服本判決應於收受送達後20日內向本院提出上訴書狀，並應
敘述具體理由；其未敘述上訴之理由者，應於上訴期間屆滿後20
日內向本院補提理由書（均須按他造當事人之人數附繕本）「切
勿逕送上級法院」。
告訴人或被害人如不服判決，應備理由具狀向檢察官請求上訴，
上訴期間之計算，以檢察官收受判決正本之日起算。
　　　                        　書記官   曾靖文
中　　華　　民　　國　　111 　年　　5 　　月　　5 　　日
附錄本案論罪科刑法條：
中華民國刑法第284條
因過失傷害人者，處1年以下有期徒刑、拘役或10萬元以下罰金
；致重傷者，處3年以下有期徒刑、拘役或30萬元以下罰金。